臺灣高等法院刑事裁定
110年度毒抗字第542號
抗  告  人  
即  被  告  王昭基




上列抗告人即被告因違反毒品危害防制條例案件，不服臺灣宜蘭
地方法院110年度毒聲字第92號，中華民國110年3月12日所為之
裁定（聲請案號：臺灣宜蘭地方檢察署110年度聲戒字第13號、1
09年度毒偵字第910號），提起抗告，本院裁定如下：
    主  文
原裁定撤銷。
檢察官之聲請駁回。
    理  由
一、原裁定意旨略以：抗告人即被告（下稱「被告」）甲○○前因
    施用第二級毒品案件，經臺灣宜蘭地方法院以109年度毒聲
    字第95號裁定准予觀察、勒戒，於110年1月25日起執行觀察
    、勒戒後，經勒戒處所醫師評定「有繼續施用毒品傾向」，
    此有法務部矯正署○○○○○110年2月26日函暨所附有無繼續施
    用毒品傾向證明書、有無繼續施用毒品傾向評估標準紀錄表
    附卷可稽。前述綜合判斷之結果，係該勒戒處所相關專業知
    識經驗人士於被告甲○○觀察、勒戒期間，依其本職學識就被
    告甲○○之前科紀錄與行為表現、臨床評估及社會穩定度等因
    素所為之綜合判斷，具有科學驗證所得之結論，且該評估標
    準係將與判斷有無繼續施用傾向之相關因素加以列舉及量化
    ，適用於每一位受觀察、勒戒處分之人，具一致性、普遍性
    、客觀性，以利執法者判定受勒戒人有無繼續施用毒品傾向
    ，法院宜予尊重，是原審由形式上觀察，上開評估並無擅斷
    或濫權等明顯不當之情事，自得資為判斷被告甲○○有無繼續
    施用毒品傾向之證明。綜上所述，被告甲○○既有施用第二級
    毒品之事實，並前經臺灣宜蘭地方法院裁定送勒戒處所執行
    觀察、勒戒後，經法務部矯正署○○○○○附設勒戒處所依個案
    之臨床實務及具體事證，專業評估判定被告甲○○為「有繼續
    施用毒品傾向」，尚未戒除毒癮，則為降低其再次施用毒品
    之危險性，自有依法施以強制戒治之必要。從而，被告甲○○
    應令入戒治處所施以強制戒治等語。
二、抗告意旨略以：被告於觀察、勒戒期間，經評估2次，皆約2
    至3分鐘結束，據此認定被告有繼續施用毒品傾向，實有違
    公平原則，又被告已在宜蘭監獄執行徒刑2年3月，早已無戒
    斷期之慮。綜上，被告認評估證明書無證據能力，依毒品危
    害防制條例第20條之1第1項請求重新審理等語。　 　
三、按觀察、勒戒後，檢察官或少年法院（地方法院少年法庭）
    依據勒戒處所之陳報，認受觀察、勒戒人無繼續施用毒品傾
    向者，應即釋放，並為不起訴之處分或不付審理之裁定；認
    受觀察、勒戒人有繼續施用毒品傾向者，檢察官應聲請法院
    裁定或由少年法院（地方法院少年法庭）裁定令入戒治處所
    強制戒治，其期間為6個月以上，至無繼續強制戒治之必要
    為止，但最長不得逾1年，毒品危害防制條例第20條第2項定
    有明文。次按勒戒處所應注意觀察受觀察、勒戒人在所情形
    ，經醫師研判其有或無繼續施用毒品傾向後，至遲應於觀察
    、勒戒期滿之15日前，陳報該管檢察官或少年法院（庭），
    觀察勒戒處分執行條例第8條第1項亦定有明文。依據上開規
    定，受觀察、勒戒人有無繼續施用毒品之傾向，係由醫師研
    判。而關於有無繼續施用毒品傾向之評估標準，法務部已於
    110年3月26日以法矯字第11006001760號函修正頒布「有無
    繼續施用毒品傾向評估標準紀錄表」、「有無繼續施用毒品
    傾向評估標準評分說明手冊」。而被告有無「繼續施用毒品
    傾向」，係依具體個案之臨床實務及相關事證等情綜合判定
    ，有其相當之專業依據及標準，且涉及專門醫學，又衡酌強
    制戒治之目的，係為協助施用毒品者戒斷毒品之心癮及身癮
    所為之一種保安處分類型，該評估標準係將與判斷有無繼續
    施用傾向之相關因素加以列舉及量化，適用於每一位受觀察
    、勒戒處分之人，具一致性、普遍性、客觀性，以利執法者
    判定受勒戒人有無繼續施用毒品傾向。
四、經查： 　
  ㈠毒品危害防制條例第20條之規定業經總統以109年1月15日華
    總一義字第10900004091號令修正公布，自同年7月15日起生
    效施行，惟本條第2項並未經修正，並無比較新舊法之問題
    ，先予說明。
  ㈡被告甲○○於執行觀察、勒戒期間，經法務部矯正署○○○○○附設
    勒戒處所評定結果，固認為被告總分為177分，有繼續施用
    傾向，有法務部矯正署○○○○○110年2月26日新戒所衛字第110
    07004920號函暨「有無繼續施用毒品傾向證明書」及「有無
    繼續施用毒品傾向評估標準紀錄表」在卷可稽（原審卷第9
    至11頁）。惟依前揭修正「有無繼續施用毒品傾向評估標準
    紀錄表」、「有無繼續施用毒品傾向評估標準評分說明手冊
    」，重新計算之被告總分為47分，並未達60分，而經評定為
    「無繼續施用毒品傾向」，有法務部矯正署○○○○○110年4月6
    日有無繼續施用毒品傾向證明書、有無繼續施用毒品傾向評
    估標準紀錄表附卷（見本院卷第47、49頁）可稽。是依被告
    上開評估標準紀錄表，自難認被告有繼續施用毒品傾向，從
    而檢察官以110年3月26日修正前之評分標準認為被告有繼續
    施用傾向，尚非妥適，應予駁回。原審未及審酌前開修正後
    之評分標準逕裁准檢察官之聲請，即無可維持，應由本院予
    以撤銷。又因本件聲請之瑕疵已無從補正，為免發回原審重
    新裁定徒增司法資源之浪費，爰由本院自為裁定如主文第2
    項所示。
據上論斷，應依刑事訴訟法第413條，裁定如主文。　
中　　華　　民　　國　　110 　年　　4 　　月　　7 　　日
　　　　　　      刑事第七庭  審判長法　官  孫惠琳
　　　　　　　　　　　　　　　　　  法　官  王惟琪
　　　　　　　　　　　　　　　　　  法　官  連雅婷
以上正本證明與原本無異。
不得再抗告。
                                    書記官  潘文賢
中　　華　　民　　國　　110 　年　　4 　　月　　7 　　日